【裁判字號】    89,易,1938
【裁判日期】    891031
【裁判案由】    侵占
【裁判全文】
臺灣臺北地方法院刑事判決                          八十九年易字第一九三八號
    公  訴  人  台灣台北地方法院檢察署檢察官
    被      告  乙○○
右列被告因侵占案件，經檢察官提起公訴（八十八年度偵緝字第一三七五號），本院
判決如左：
    主  文
乙○○無罪。
    理  由
一、公訴意旨略以：被告乙○○於民國（下同）八十八年十二月六日向甲○○租借車
    號Ｅ三─五七三號營業小客車，二人約定每日租金新台幣（下同）六百一十元，
    每五日應繳納租金一次，詎乙○○竟意圖為自己不法之所有，拒不繳納租金，嗣
    經甲○○於同年月二十七日告知解除契約，要求將該營業小客車返還，然乙○○
    迄今仍拒絕將該車反還而侵吞入已，且避不見面，因認為被告涉有刑法第三百三
    十五條第一項侵占罪嫌。
二、按犯罪事實應依證據認定之，無證據不得推定其犯罪事實，又不能證明被告犯罪
    或其行為不罰者應諭知無罪之判決，刑事訴訟法第一百五十四條、第三百零一條
    第一項分別定有明文。又刑法上之侵占罪，須持有人變易其原來之持有意思而為
    不法所有之意思，始能成立，如僅將持有物延不交還或有其他原因致一時未能交
    還，既缺乏主觀要件，即難遽以該罪相繩，最高法院六十八年台上字第三一四六
    號亦著有判例。本件公訴人所以認為被告具有刑法侵占罪之犯行，為非係以告訴
    人之指訴為主要依據。
三、本件訊之被告乙○○堅決否認有何侵占罪行，辯稱：伊沒有侵占之意思，是身體
    不好，常去看醫生，那時都沒什麼開等語。經查，本件據告訴人指稱，被告於八
    十五年間即陸續向告訴人甲○○租車，其間繳納租金狀況正常，八十八年間被告
    又先後向告訴人租用Ｂ─四二三八及Ｅ二─三三一等二輛車，然而並未按約定正
    常繳納租金，並且在租用Ｅ二─三三一號車期間一直未與告訴人連絡，直至同年
    九月一日告訴人向台灣台北地方法院檢察署提出侵占告訴後，被告始主動返還該
    車。同年十二月六日被告通緝到案後，被告又向告訴人租車，惟一星期後被告即
    未依約繳交租金，並人車俱失去連絡，此有告訴人於偵查時及本院審理時指訴在
    卷。依告訴人指訴之情節觀之，被告雖屢次失約未返還租用車輛，並積欠租金，
    惟告訴人仍屢次原諒被告，並再次出租車輛予被告，顯見告訴人亦知被告不能依
    約繳交租金及返還車輛，係因經濟狀況不佳所致，而告訴人於本院八十九年十月
    二十四日審理時到庭陳稱：「我租給他Ｅ三五七三號車之後，被告曾經有打電話
    給我，說他有甲狀腺病症，無法正常開車賺錢，他無法正常繳租金，但他有正常
    工作，賺錢後會還錢，車子因為上下班的時候要用，所以沒還，我們有調查他真
    的有病。」「希望給他一個機會，車子本身他賣不掉，因為要驗車才請司法機關
    協助，但被告後來說明後他應該是有苦衷的。」（參見當日審理筆錄記載），而
    刑法上侵占罪之成立，必須行為人主觀上有變易持有為所有之意思，並非謂被告
    一有不能返還之事實，即得認為有侵占之事實，加以告訴人亦坦承，被告不能返
    還車子時曾打電話告知，嗣因告訴人驗車在急而尋司法途徑請求協助，益證被告
    自始即無易持有為所有之意思，本件應屬單純租賃物返還之民事問題，而與侵占
    罪之構成要件有間。此外，復查無其他積極證據足資證明被告有公訴意旨所指侵
    占之犯行，不能證明被告犯罪，參酌上開說明，即應為被告無罪之諭知。
四、據上論斷，應依刑事訴訟法第三百零一條第一項，判決如主文。
本案經檢察官王巧玲到庭執行職務
中      華      民      國    八十九    年      十      月    三十一    日
                                      臺灣臺北地方法院刑事第  庭
                                          法  官 陶亞琴
右正本證明與原本無異。
如不服本判決，應於判決送達後十日內，向本院提出上訴狀。
                                          書記官 陳圓圓
中    華    民    國      八十九     年     十一        月     二十     日


司法院資訊處製作；財團法人民間司法改革基金會備份。
